臺灣花蓮地方法院民事判決　九十年度重國字第一號
　　原　　　告　甲○○　　花蓮.
　　被　　　告　行政院農業委員會林務局花蓮林區管理處
　　訴訟代理人　乙○○
　　　　　　　　丙○○
右當事人間請求國家賠償事件，本院判決如左：
    主      文
原告之訴駁回。
訴訟費用由原告負擔。
    事      實
甲、原告方面：
  一、聲明：被告應給付原告新台幣（下同）捌佰貳拾陸萬捌仟元及法定遲延利息。
  二、陳述：
    (1)民國五十九年間，被告機關辦理國有林事業區墾用林地清理申報，原告所申報
      濫墾之玉里林區第十五林班地土地使用面積原為六公頃，被告機關派所屬公務
      員乙○○測量結果，卻稱原告僅使用三點七五公頃，較原告真正使用之面積少
      了二公頃多，甚至連原告在上開三點七五公頃範圍外，所搭建之房屋一棟，被
      告亦未加以測量。另外原告在前開三點七五公頃範圍外所種植之桂竹、梧桐亦
      無法砍伐，或被盜伐，造成原告受到損害，原告於七十八年間亦曾經聲請調解
      不成。從而，被告機關之公務員於執行職務行使公權力時，故意侵害原告之權
      利，爰依國家賠償之法律關係，請求被告賠償損害。原告請求賠償損害之項目
      如次：
      裁判費：二十八萬八千八百一十七元。此係原告為請求法院裁判，合計所支
        付之刑事押金、民事訴訟裁判費等。
      誤工天：自七十四年十一月九日起至九十年十月九日止，總計十五年又十個
        月 ，每日工資九百元，合計原告損失五百二十二萬元。
      桂竹損失：四公頃，二年至二年半可以砍伐一次，每公頃可砍八十噸，每噸
        售價二千四百元，十六年應砍伐七次，總共值一百五十三萬六千元。
      梧桐損失：原告申請砍伐梧桐不被准許，導致梧桐被盜伐四百餘棵，而每棵
        時值一千元，總計原告損失五十萬元，但因需繳裁判費，所以只請求四十萬
        元。
      房舍損失：原告所有二間鐵皮屋因被強烈颱風吹倒全倒，七間草房亦因久不
        維修，全部腐爛，依颱風全倒每間二十萬元之補償費來計算，被告應賠償原
        告一百八十萬元。
    (2)右列各項均係因被告之行為導致之損害，原告僅請求捌佰貳拾陸萬捌仟元及法
      定遲延利息。
  三、證據：提出
    法務部檢察司八十九年十二月十一日法八九檢（一）字第八０五三一六號函。
    本院文書科八十九年十月二十七日（八九）花院祺文字第六六三一三號函。
    最高法院八十九年度台抗字第三二九號民事裁定。
    臺灣省政府農林廳林務局七十六年十一月二十一日七十六林政字第三六二八六
      號函、七十七年九月十日七十七林政字第二八八０六號函。
    林維信證明書。
    花蓮縣稅捐稽徵處函。
    臺灣省林務局七十七年三月二十六日七十七林政字第三一一二號信函。
    臺灣銀行代理公庫送款回單。
    臺灣省政府農林廳林務局玉里林區管理處六十九年五月八日六九里經字第四三
      五０號函、七十五里經字第一–三００號函、七十七年十月十六日七七里經字
      第五四一一號函、八十一年三月二十一日八一玉政字第一二四０號函。
    臺灣省政府農林廳林務局玉里林區管理處瑞穗工作站七五年十二月十三日七五
      瑞字第三五七八號函。
    臺灣省政府七十七年十二月二十四日七七府訴一字第一０九六六五號訴願決定
      書。
    國有林事業區墾用林地清理申報表。
    證明書。
    本院自行收納款項統一收據及本院民事案件預納送達郵票通知共十八紙。
    七十八年八月四日聲請調解書。（以上均為影本）
    請求傳訊證人林維信、邱文。
乙、被告方面：
  一、聲明：駁回原告之訴。
  二、陳述：
    (1)原告承租在蓮林區管理處轄內玉里事業區第十五林班國有森林土地，原承租面
      積只有三點七五公頃土地，於承租期間，未善盡管理人應盡義務，竟然違法擅
      自擴墾承租地以外國有土地，並經調查確定，依法予以糾正取締收回。原告自
      七十五年十二月起即持續不斷向各級政府、議會及監察院等機關陳情，案經各
      級法院、檢察署分別判決原告之訴駁回或為不起訴處分，同一案件業經判決確
      定，原告應不得再行起訴，其現又提出國家賠償沒有理由。
    (2)原告承租三點七五公頃土地九年續租一次，若有問題當時就會主張，且種植桂
      竹很容易繁衍，不能說看到桂竹之範圍，都是原告的。而且被告依據原告申報
      範圍測量，測量結果三點七公頃有通知原告，原告當時沒有意見。又原告於九
      十年一月三十日換訂承租地新契約書，並已蓋章認定承租面積三點七五公頃無
      誤，擴墾林地收歸國有已無異議。
    (3)原告之房屋係因颱風而倒塌，不應由國家賠償；所請求從七十四年到現在的工
      作天的損害，要求國家賠償亦無理由。
    (4)又原告之請求權已罹於時效而消滅。
  三、證據：提出
    台灣花蓮地方法院檢察署七十八年度偵字第二二三八號不起訴處分書。
    台灣高等法院花蓮分院檢察署七十九年議字第十八號處分書
    台灣花蓮地方法院八十年度國字第二號民事判決。
    台灣高等法院花蓮分院八十年度上國字第二號民事判決。
    最高法院八十一年度台上字第六六九號民事裁定。
    台灣花蓮地方法院八十七年度重訴字第二七五號民事判決。
    台灣高等法院花蓮分院八十八年度抗國字第一號民事裁定。
    行政法院七十八年度裁字第五六四號裁定。
    臺灣省政府農林廳林務局八十六年八月二十七日八十六林政字第二三八八六號
      函、八十七年七月二十四日八十七林政字第二０九一九號函。
    國有森林用地出租造林契約書。
    國有林事業區用墾用林地調查測量審核表。
    等影本各一份。
丙、本院依職權調閱本院八十年度國字第二號全部卷宗（含台灣高等法院花蓮分院八
    十年度上國字第二號、最高法院以八十一年度台上字第六六九號卷）、八十七年
    度重訴字第二七五號、八十七年度重國字第八號全部卷宗。
    理      由
一、原告起訴主張：原告所使用之玉里林區第十五林班地土地面積應為六公頃，詎被
    告所屬公務員乙○○於測量時，竟故意侵害原告之權利，認原告使用之面積僅三
    點七五公頃，造成原告之損害，爰依國家賠償之法律關係，請求被告賠償下列損
    害：
      裁判費：二十八萬八千八百一十七元。此係原告繳給法院之裁判費用及郵票
        費用。
      誤工天：自七十四年十一月九日起至九十年十月九日止，總計十五年又十個
        月，以每日工資九百元計算，合計原告損失五百二十二萬元。
      桂竹損失：四公頃，二年至二年半可以砍伐一次，每公頃可砍八十噸，每噸
        售價二千四百元，十六年應砍伐七次，總共值一百五十三萬六千元。
      梧桐損失：原告申請砍伐梧桐不被准許，導致梧桐被盜伐四百餘棵，而每棵
        時值一千元，總計原告損失五十萬元，但因需繳裁判費，所以只請求四十萬
        元。
      房舍損失：原告所有二間鐵皮屋因被強烈颱風而全倒，七間草房亦因久不維
        修，全部腐爛，依颱風全倒每間二十萬元之補償費來計算，被告應賠償原告
        一百八十萬元。
二、被告則以原告請求之前開訴訟標的，業經本院判決確定，不得再行起訴，且其依
    國家賠償法之請求權已罹於時效而消滅等語置辯。
三、經查，原告於本院八十年度國字第二號民事事件起訴主張：「被告臺灣省政府農
    林廳林務局花蓮林區管理處所屬職員乙○○測繪原告承租玉里事業區（原太巴朗
    區）十五林班內土地時，任意將測好的房舍林產劃割掉，造成原告損失，經請求
    賠償，被告拒絕賠償，爰依國家賠償之法律關係訴請被告賠償下列各項損失：
    訴訟費：三十萬元。自七十四年起至八十年止，多次環島拜託，往返餐飲住宿
      ，起稿繕寫，打字郵寄費用。
    房舍損失：五十萬元。在玉里事業區十五林班開墾土地上，原告有鐵皮房舍二
      間、庫房兩間、伙房一間、雞寮二間，測量圖上未經記載，致被莎拉颱風吹倒
      。
    桂竹損失：一百三十四萬四千元。原告於七十四年十一月間申請砍伐，被告以
      越界為由不准砍伐。桂竹市價每噸二千八百元，共計三公頃，每公頃可砍伐四
      十噸，七年可砍伐四次，總價一百三十四萬四千元。
    梧桐損失：五十萬元。原告於七十四年間申請砍伐，被告以原告越界為由不准
      砍伐。梧桐價約四十萬元，因被告不淮原告砍伐，於七十五年間被盜伐後，原
      告即未敢再行整地種植造成七年之荒廢，被告應加賠十萬元，共計五十萬元。
    築路損失：一萬五千元。七十三年間原告為合築虎頭山產業道路之興建，曾繳
      交發起人樊秀山一萬五千元，上開金額亦應由被告賠償。」
      該案中，被告為臺灣省政府農林廳林務局花蓮林區管理處，經改制後，即為本
      件被告行政院農業委員會林務局花蓮林區管理處，故被告同一；而原告上開請
      求經判決認定原告之主張為無理由，予以駁回，嗣經原告上訴二審、三審，分
      別經台灣高等法院花蓮分院以八十年度上國字第二號、最高法院以八十一年度
      台上字第六六九號判決駁回確定，此經本院調閱前開案件查核屬實。故本件原
      告請求梧桐損失四十萬元、鐵皮屋二棟四十萬元，以及桂竹損失在一百三十四
      萬四千元範圍之部分，與原告於前開案件中，所請求之梧桐損失、桂竹損失及
      鐵皮屋二間損失之部分，其內容、範圍相同，不得再行起訴（本院另以裁定駁
      回之），其餘原告之主張，雖亦係基於國家賠償之法律關係請求被告賠償損害
      ，所主張之法律關係雖然相同，但所為請求之範圍內容並不同一，亦即二者並
      非同一之訴訟標的，自非民事訴訟法第四百條第一項所指「訴訟標的於確定之
      終局判決中經裁判者」之情形。從而，本院自得就除梧桐損失、桂竹損失超過
      一百三十四萬四千元及鐵皮屋二棟四十萬元以外，原告請求之範圍為裁判，先
      此敘明。
四、按國家之損害賠償責任，以公務員執行職務行使公權力時，因故意或過失不法侵
    害人民之自由或權利，或公有公共設施因設置或保管有欠缺，致人民之生命、身
    體或財產受損害者為要件，國家賠償法第二條、第三條定有明文。本件原告主張
    被告所屬職員乙○○測量原告所使用之國有林地時，侵害原告之權利，將原告所
    使用之面積六公頃，故意減為三點七五公頃，以致於造成原告之損失等情，原告
    並未舉證以實其說。原告雖提出花蓮縣稅捐稽徵處所載瑞穗鄉瑞四村七五之一號
    房屋一棟，房屋構造：「木」，自五十五年起課稅捐函影本一份以為佐證，然上
    開函文對於前開房屋之座落位置並未明確記載，而依原告所述，其損毀之房屋除
    鐵皮屋二棟（此部分為既判力所及，另以裁定駁回）外，共有七間草房，依上開
    函文，亦難認定即為原告所述之「七間草房」，故原告所舉此函，實難證明原告
    所述七間草房毀損之佐證。況且被告機關於五十九年間派員實測時，原告並協同
    到場指引，且依規定在查測審核表上認章，此有國有林事業區用墾用林地調查測
    量審核表影本一份在卷可按，而原告申報之使用面積係六公頃，與實測結果三點
    七五公頃相差甚遠，有將近二分一的差距，原告於測量後即知悉測量結果與申報
    面積不符，其竟對於上開實測結果不爭執，並在審核表上認章，堪認被告測量原
    告使用之面積為三點七五公頃並無不實。原告雖辯稱當時被通知可以承租之範圍
    是三點七五公頃，但是不知道確實範圍等語，且遲至七十四年間始知使用面積範
    圍不符等語，尚無可採。從而，原告請求依國家賠償之法律關係，請求被告賠償
    其所述裁判費用、桂竹損失、房舍損失（七間草房）、誤工天等損害，顯無依據
    ，其請求為無理由，應予駁回。
五、本件事證已臻明確，兩造其餘主張、陳述及攻擊防禦方法，均與本案判結果無影
    響，毋庸再一一論駁，併此敘明。
據上論結，本件原告之訴為無理由，依民事訴訟法第七十八條，判決如主文。
中 　　　華　　　民　　　國　　九十一　　年　　　四　　　月　　十八　　日
　　　　　　　　　　　　 臺灣花蓮地方法院民事庭
~B法　　　官　林碧玲
右為正本，係照原本作成。
如對本判決不服，應於送達後廿日內，向本院提出上訴狀（應抄附繕本）。
~B法院書記官　林揚奇
中　　　華　　　民　　　國　　九十一　　年　　　四　　　月　　二十二　　日
